【裁判字號】    89,抗更(一),42
【裁判日期】    900105
【裁判案由】    強制執行
【裁判全文】
臺灣高等法院民事裁定  八十九年度抗更(一)字第四二號
      抗  告  人  甲○○
右抗告人因與相對人乙○○間強制執行事件，對於台灣台北地方法院於中華民國八十
九年四月十三日所為八十七年執字第八四六五號裁定提起抗告，經最高法院第一次發
回更審，本院裁定如左：
      主      文
原裁定廢棄。
      理      由
一、抗告意旨略以：
  (一)系爭支付命令之債權業經台灣台北地方法院（以下簡稱台北地院）以八十八年度
    訴字第二七三一號實體判決，於理由中確認其已存在，依爭點效理論，當事人應
    受該判決之拘束，故本件執行名義係存在。然而僅具通知性質之確定證明書撤銷
    函，對執行法院並無拘束力，參照最高法院八十一年台抗字第一一四號判決。前
    揭撤銷函之理由，已由相對人之僱用人出具之函件證實該營業所非相對人之住所
    ，及相對人於前揭言詞辯論程序中坦承該營業所非其住所，已證實該營業所顯非
    相對人之住所。而且由相對人兩度於戶籍地領取寄存證書，及相對人於系爭支付
    命令寄存送達之同日於台北地院公證人面前陳述住所設於戶籍地並請求作成公證
    書，可知其寄存送達為合法。前揭撤銷函尚未確定，至於台北地院八十七年度聲
    再字第九號裁定，對抗告人並無不利，抗告人因受限於程序，而無法請求法院審
    認糾正錯誤。
  (二)系爭支付命令於八十六年二月二十五日送達，債務人未於法定期間內異議，該支
    付命令因法律之擬制而當然生與確定判決同一之效力，無待乎確定證明書之付與
    。
  (三)執行法院已於八十七年六月十七日依職權調查並認本件強制執行聲請具備法定要
    件，並開始執行程序，拍賣程序已於八十七年十一月二十三日終結，八十八年四
    月臺灣士林地方法院受託執行終結，原法院於八十八年七月十四日就無異議部分
    分配予抗告人而終結，其餘異議部分亦於八十八年六月二十九日訴訟繫屬，並獲
    勝訴判決在卷，則執行程序已終結，依法不得再行聲明不服。
  (四)確定之支付命令與債權憑證分屬強制執行法第四條第一項第二款及第六款之執行
    名義，二者係各自獨立之執行名義。故無論屬他案之台北地院八十六年促字第四
    五八五號支付命令之確定證明書是否有撤銷之原因，亦不得以之為原因對以債權
    憑證為執行名義聲請執行之強制執行程序為不許執行之裁定。
二、按「強制執行應依執行名義為之，從而執行法院對於執行名義是否有效成立，自
    應加以審查。」最高法院八十一年台抗字第一一四號裁定參照。則執行法院就抗
    告人所提之執行名義即系爭支付命令，是否有效成立，自應加以審查。本件支付
    命令係送達於相對人之戶籍地台北市○○區○○路三段七十一號二樓之一，相對
    人雖抗辯該址非其住所，其住所係設於台北市○○○路二○一之十八號八樓即相
    對人之僱用人歐科商業電訊股份有限公司之營業所，惟相對人之僱用人已經發函
    給抗告人說明該址並非相對人之住所（參原審卷卷３第三二頁），相對人亦於台
    北地院八十八年訴字第二七三一號審判中自承並未住在該營業所（參本院抗字卷
    第七三頁），相對人抗辯其住所係設於台北市○○○路二○一之十八號八樓，已
    非可採。何況相對人曾兩度前往臺北市政府警察局文山第一分局指南派出所領取
    寄存送達於戶籍地之文書，有該分局八十六年五月三十日北市警文一刑欽字第八
    六六○六九二七○○號函可參（原審卷卷３第三六頁），甚且於系爭支付命令寄
    存送達之當日（即八十六年二月二十五日），於台北地院公證人面前陳述住所設
    於戶籍地之台北市○○區○○路三段七十一號二樓之一並請求作成公證書，有八
    十六年公字第○七三五八三號公證書可證（參本院抗字卷第一○三頁），故支付
    命令送達於台北市○○區○○路三段七十一號二樓之一，並寄存送達於當地之派
    出所，自已生送達之效力，本院八十六年度抗字第一二九九號民事裁定理由欄亦
    作相同之記載「二、查原法院（即台北地院）八十六年促字第四五八五號支付命
    令，於民國八十六年二月二十五日寄存於台北市政府警察局指南派出所，此有送
    達證書在卷可稽，倘郵務人員為寄存送達，將原支付命令寄存於指南派出所，並
    制作送達通知書黏貼於相對人乙○○戶籍地門首，即生送達之效力。果爾，相對
    人未於二十日內即八十六年三月十七日以前提出異議，依民事訴訟法第五百十八
    條、第五百二十一條規定，原支付命令與確定判決有同一之效力，法院不得再行
    分案視為債權人即抗告人提起訴訟，亦不得再命抗告人繳納訴訟費用。原法院就
    原支付命令是否合法送達，就相對人是否逾期提出異議，俱未查明，而逕行分案
    ，裁定補費，並以抗告人未遵期補繳訴訟費用為由，駁回抗告人之請求，尚有未
    合。」（本院抗字卷第八七頁）。從而原裁定以抗告人所提之執行名義，即系爭
    支付命令確定證明書，經原法院民事庭撤銷，認其聲請強制執行缺乏依據，而駁
    回抗告人強制執行之聲請，尚有未洽。抗告意旨指摘原裁定不當，聲明廢棄，為
    有理由。本件爰由本院廢棄原裁定，另由原法院更為妥適之處理。
三、抗告人其餘之抗告理由，與本件結論不生影響，不再一一論述，附此敘明。
四、結論：本件抗告為有理由，爰裁定如主文。
中      華      民      國      九十    年      一    月      五        日
                                  民事第九庭
                                      審判長法  官  吳  謙  仁
                                            法  官  林  樹  埔
                                            法  官  蘇  瑞  華
右正本係照原本作成。
如不服本裁定，應於收受送達後十日內向本院提出抗告狀，並應繳納抗告費新台幣四
十五元正。
中      華      民      國    九十      年      一      月      九      日
                                            書記官  賴  以  真


司法院資訊處製作；財團法人民間司法改革基金會備份。
